臺灣高雄地方法院民事裁定　　　　　　 94年度家聲字第193號
聲　請　人　財政部國有財產局台灣南區辦事處
法定代理人　莊翠雲
上聲請人聲請核定遺產管理人報酬事件，本院裁定如下：
  主  文
聲請人任被繼承人甲○○之遺產管理人之報酬定為新臺幣陸仟元
。
其餘聲請駁回。
程序費用新臺幣壹仟元由被繼承人甲○○之遺產負擔負擔。
  理  由
一、按遺產管理人，得請求報酬，其數額由親屬會議按其勞力及
    其與被繼承人之關係酌定之；依本法之規定應開親屬會議時
    ，由當事人、法定代理人或其他利害關係人召集之；親屬會
    議不能召開或召開有困難時，依法應經親屬會議處理之事項
    ，由有召集權人聲請法院處理之，民法第1183條、第1129條
    、第1132條第2 項前段分別定有明文。又依非訟事件法第78
    條關於：「本法及民法關於選定遺產管理人之規定，於前項
    選任遺產管理人準用之」之規定，可知前開聲請法院酌給遺
    產管理報酬之規定，於法院依民法第1178條第2 項選任之遺
    產管理人亦有其適用。
二、聲請意旨略以：聲請人前經鈞院以93年度財管字第30號民事
    裁定，選任為被繼承人甲○○之遺產管理人，並准對被繼承
    人甲○○之繼承人、債權人及受遺贈人於一定期限內承認繼
    承、報明債權或願受遺贈與否之聲明等事項為公示催告，而
    於民國94年3月8日刊登報紙。查被繼承人甲○○之遺產經財
    政部財稅資料中心查告，其遺有坐落高雄縣旗山鎮○○○段
    203-1 地號等11筆土地及門牌號碼高雄市○○區○○街84巷
    32號之房屋，其現值合計為新臺幣（下同）1,106萬556元。
    查被繼承人甲○○並無親屬會議可資酌定遺產管理人報酬數
    額，是聲請人之管理報酬應由鈞院酌定之，而被繼承人甲○
    ○遺產為債權人寶華商業銀行股份有限公司設定抵押權在案
    ，即將進行強制執行程序，爰依民法第1183條及財政部訂頒
    「代管無人承認繼承遺產作業要點」第14條第3 項之規定，
    聲請裁定被繼承人甲○○遺產現值1%之管理報酬，即11萬60
    6 元等語。並提出本院93年度財管字第30號、94年度家催字
    第58號民事裁定影本、財政部財稅資料中心調件明細單影本
    、被繼承人甲○○遺產總值表、本院民事執行處93年度執字
    第24689 號函通知影本、代管無人承認繼承遺產作業要點影
    本、本院90年度聲字第1345號民事裁定影本各等1 件為證。
三、經查：被繼承人甲○○於92年3月7日去世，其繼承人均已拋
    棄繼承，不能召集親屬會議選定遺產管理人，而由本院選任
    聲請人為遺產管理人等情，有本院93年度財管字第30號民事
    裁定1 份在卷可稽。準此，聲請人自難召開被繼承人甲○○
    之親屬會議酌定其管理甲○○遺產之報酬甚明，是其本於利
    害關係人之地位，向本院聲請酌定其任遺產管理人之報酬，
    揆諸首揭說明，自屬有據。其次，聲請人主張甲○○之遺產
    經其財政部財稅資料中心查知，計有坐落高雄縣旗山鎮○○
    ○段203-1 地號等11筆土地及門牌號碼高雄市○○區○○街
    84巷32號之房屋，其現值合計為1,106萬556元之事實，亦據
    其提出財政部財稅資料中心調件明細單影本1 件為證，亦應
    堪信為真實。至聲請人雖提出財政部訂頒之「代管無人承認
    繼承遺產作業要點」，並援引該要點第14點第3 項規定請求
    本院酌定管理遺產報酬為被繼承人甲○○之遺產現值1%云云
    ，然前開作業要點並非拘束法院之法令，本院自不須因此即
    必全數准予該金額，且依該要點第14條第3 項規定：「遺產
    之收益及負擔：‧‧‧（三）管理報酬：應依民法第1183條
    規定，聲請法院酌定，並請優先分配，其請求標準，不得低
    於孳息收入部分十分之三及遺產現值1%。‧‧‧」，僅謂聲
    請人於提出聲請時，所請求之報酬不得低於遺產現值1%，非
    指其所報酬必為該遺產現值1%或法院必須全額核給。再參以
    前開民法第1183條規定可知，本院酌定聲請人之遺產管理報
    酬時，仍應按其勞力酌定之。本院審酌聲請人所提出之被繼
    承人陳寶卓之遺產雖有高達1,106萬556元之價值，惟據聲請
    人所提出之被繼承人甲○○之負債資料以觀，被繼承人甲○
    ○亦遺有高達1,300餘萬元之債務，有聲請人所提出之被繼
    承人甲○○積欠債務明細表1 份附卷可資查考，故被繼承人
    甲○○所遺留之實際財產，在扣除所積欠之債務後，價值極
    微，況被繼承人甲○○之前開遺產，已由金融機構聲請強制
    執行在案乙節，亦據聲請人載述於聲請狀中甚明，聲請人僅
    須視分配結果為處理，並非艱困之工作，認本件聲請人聲請
    管理被繼承人甲○○之遺產之報酬於6,000 元之範圍內，屬
    正當合法，應予准許。至其逾此部分之請求，即屬無據，應
    予駁回。
四、依非訟事件法第157條，裁定如主文。
中　　華　　民　　國　　94　　年　　10　　月　　12　　日
                  家事法庭法　官　李怡諄
上為正本係照原本作成
如對本裁定抗告須於裁定送達後10日內向本院提出抗告狀。
中　　華　　民　　國　　94　　年　　10　　月　　12　　日
                          書記官　李憶如
